【裁判字號】    88,交易,81
【裁判日期】    890809
【裁判案由】    過失傷害
【裁判全文】
台灣苗栗地方法院刑事判決                          八十八年度交易字第八一號
    公  訴  人  臺灣苗栗地方法院檢察署檢察官
    被      告  乙○○
    選任辯護人  魏早炳
右列被告因過失傷害案件，經檢察官聲請簡易判決處刑（八十八年度偵字第三四一七
號），經本院認不應適用簡易判決處刑，而適用通常程序審理後判決如左：
    主  文
乙○○因過失傷害人，致重傷，處有期徒刑肆月，如易科罰金，以參佰元折算壹日。
    事  實
一、乙○○於民國八十八年二月二十二日十四時三十分許，駕駛車牌號ＭＨ─四七五
    六號自用小客車，沿苗栗縣苑裡鎮○○路由西向東方向行駛，行經世界路二十六
    號前將車停於世界路邊線旁，其本應注意開啟車門下車時，注意後方來車，並讓
    其先行，以防杜後方來車閃避不及發生事故，而依當時情形，又無不能注意之情
    形，竟疏於注意後方來車，即貿然開啟車門，適葉金助騎乘車牌號碼ＩＪＬ─一
    三０一號重型機車行經該地，因亦未注意車前狀況，隨時採取必要措施，而閃避
    不及撞及乙○○所駕車輛之左前車門內側，致葉金助人車倒地並因而受有外傷性
    顱內出血及腦幹出血及右腳骨骨折之傷害，經久治難癒而成植物人之狀態。乙○
    ○於犯罪未為發覺前，央請附近民眾報警，並於警員前往現場處理時，自首犯罪
    ，願接受裁判。
二、案經葉金助之妻丙○○○訴由苗栗縣警察局通霄分局報請臺灣苗栗地方法院檢察
    署檢察官偵查後聲請簡易判決處刑，本院因認不得以簡易判決處刑，而改用通常
    程序審理。
    理  由
一、訊據被告乙○○固坦承於右揭時、地駕車發生車禍致葉金助受傷之事實，惟否認
    犯行，辯稱：伊開車門時，有由照後鏡看有無來車始開門，是被害人車開太快，
    又未戴安全帽始肇致傷害，且葉金助之傷勢亦未達重傷害之程度云云。然核，右
    揭事實，業據被害人葉金助之妻丙○○○具狀指訴綦詳，並有道路交通事故調查
    報告表、診斷證明書、殘障手冊影本（葉金助經鑑定為植物人）各一紙及現場照
    片五幀在卷可稽，而葉金助於審理中由告訴人其到庭，經本院當庭勘驗其身體
    、心智，雖因治療已較植物人之全身癱瘓狀態稍有進步，但依其反應情形及參照
    本件治療已逾一年之久，則被告所受傷害顯屬重大難治，其屬重傷情形無訛。查
    本件車禍之撞擊點係被告左前車門之內側，業據被告供承在卷，並經審閱現場照
    片、道路交通事故調查報告表屬實，則相較於開啟車門之速度及葉金助機車行駛
    之速度，與當地道路交通狀況（後方道路平坦開闊，由駕駛座後視並無障礙物）
    ，則苟被告確有於開啟前注意後方來車之狀況，則被告自不難發現被害人駕車自
    後前來之情形，是被告如略加注意，本件車禍應不致發生，是被告所辯：伊開車
    門時，有由照後鏡看有無來車始開門云云，顯不足採。此外，並有道路交通事故
    調查報告表及現場照片附卷可稽。而被害人因本件車禍受傷而受有前述之傷害，
    亦有驗傷診斷書及葉金助之殘障手冊附卷可稽。按「停車向外開啟車門時，應注
    意行人、車輛，並讓其先行」，道路交通安全規則第一百十二條第一項第十五款
    定有明文；而依當時情形，被告並無不能注意之情事，竟疏未注意，貿然開啟車
    門致本件事故發生，則被告顯有過失已堪認定。又被害人確係因本件事故而受有
    上述之傷害，進而幾近植物人之狀態，是被告之過失行為與被害人之受傷結果間
    ，具有相當因果關係，雖被害人葉金助無照駕駛，且未注意車前狀況，隨時採取
    必要措施而與有過失，然被害人之過失對被告之過失傷害責任並無影響，是被告
    因過失致人重傷犯行洵堪認定。
二、核被告所為，係犯刑法第二百八十四條第一項後段之過失致重傷害罪。被告於肇
    事後即向警報案接受偵訊並坦承肇事，業據被告自陳在卷，核與前揭苗栗縣警察
    局通霄分局承辦員警甲○○之報告書所載情節大致相符，應為真實，足以採信，
    故被告對於未發覺之罪自首而接受裁判，應依刑法第六十二條前段減輕其刑。爰
    審酌被告之過失程度、所生之危害、肇事後之態度及被害人葉金助因而受傷，亦
    同有過失（未注意車前狀況，無照駕駛），且被告尚未與被害人達成民事和解賠
    償等一切情狀，判處如主文所示之刑，並諭知易科罰金之折算標準。
三、依刑事訴訟法第四百五十二條、第二百九十九條第一項前段，刑法第二百八十四
    條第一項後段、第六十二條前段、第四十一條，罰金罰鍰提高標準條例第一條前
    段、第二條，判決如主文。
本案經檢察官陳義忠到庭執行職務。
中      華      民      國    八十九    年      八      月      九      日
                                        法  官   楊  台  清
右正本證明與原本無異。
如不服本判決，應於判決送達後十日內向本院提出上訴狀( 應附繕本 )，上訴於
臺灣高等法院台中分院。
                                        書記官   李   惠   雯
中      華      民      國    八十九    年      八      月      九      日
附錄論罪科刑法條
刑法第二百八十四條第一項
因過失傷害人者，處六月以下有期徒刑，拘役或五百元以下罰金，致重傷者，處一年
以下有期徒刑、拘役或五百元以下罰金。


司法院資訊處製作；財團法人民間司法改革基金會備份。
